【裁判字號】    99,消債更,110
【裁判日期】    990730
【裁判案由】    更生事件
【裁判全文】
臺灣板橋地方法院民事裁定           99年度消債更字第110號
聲  請  人  甲○○
上列當事人因消費者債務清理條例事件聲請更生，本院裁定如下
：
    主  文
聲請駁回。
聲請程序費用由聲請人負擔。
    理  由
一、按債務人不能清償債務或有不能清償之虞者，得依本條例所
    定更生或清算程序，清理其債務，消費者債務清理條例第3
    條定有明文。所謂「不能清償債務」，係指債務人欠缺清償
    能力，對於已屆清償期，且已受請求之債務之全部或主要部
    分，客觀上可預見其為一般且繼續的不能清償之財產狀態而
    言。而清償能力係由財產、信用、勞力三者構成，故雖無足
    夠財產，然如有良好之信用、優良之技術或持續不斷之勞力
    ，即屬有清償債務之可能。次按聲請更生或清算不合程式或
    不備其他要件者，法院應以裁定駁回之，但其情形可以補正
    者，法院應定期間先命補正；債務人聲請更生時，應提出財
    產及收入狀況說明書及其債權人、債務人清冊；法院認為必
    要時，得定期命債務人據實報告更生聲請前二年內財產變動
    之狀況，並對於前條所定事項補充陳述、提出關係文件或為
    其他必要之調查，消費者債務清理條例第8 條、第43條第1
    項、第44條分別定有明文。
二、本件聲請意旨略以：聲請人積欠金融機構及友人債務共計新
    臺幣（下同）404,152 元，於消費者債務清理條例施行後，
    前已提出債權人清冊，以書面向最大債權金融機構即豐（
    台灣）商業銀行股份有限公司（下稱豐銀行）請求共同協
    商債務清償方案，經豐銀行告知聲請人因債務過低所以協
    商一定不會成功，而要求聲請人與其他債權銀行各自協商，
    經聲請人與花旗商業銀行股份有限公司（下稱花旗銀行）協
    談後，花旗銀行不願意接受分期付款且堅持繼續扣薪，聲請
    人始再向豐銀行申請前置協商，豐銀行原提出每月為一
    期、分24期、利率13％、每期繳款4,346 元之方案，經聲請
    人同意後，豐銀行又告知因聲請人已被銀行扣薪，所以還
    款金額一定要接近扣薪金額，因此只能提出分14期、利率13
    ％、月繳7,073 元之方案，此對聲請人而言無疑是一種壓力
    ，況聲請人還有部分銀行債權已被賣到資產管理公司，聲請
    人實已無法負擔豐銀行所提出之還款方案，致協商不成立
    ，且其無擔保或無優先權之債務總額未逾1,200 萬元，復未
    經法院裁定開始清算程序或宣告破產，爰向本院聲請更生等
    語。
三、經查：
  (一)本件聲請人於消費者債務清理條例施行後，已提出債權人清
    冊，依同條例第151 條第1 項規定以書面向最大債權金融機
    構豐銀行申請共同協商債務清償方案而協商不成立一節，
    業據其提出豐銀行99年2 月22日前置協商不成立通知書為
    證，是聲請人向本院聲請更生，自應綜合聲請人目前全部財
    產及收支狀況，審究其是否符合「不能清償債務或有不能清
    償之虞」之要件，方為適法，先予敘明。
  (二)經本院依職權向豐銀行函查結果，聲請人曾於98年10月間
    向該行申請前置協商，並書立前置協商收入切結書，其上記
    載每月收入為20,000元，而豐銀行評估聲請人償債能力後
    ，提出月繳7,073 元、利率13％、共14期之方案，惟聲請人
    堅持每月僅能負擔3,000 元至5,000 元，而無法接受該行提
    出之協商方案，豐銀行遂於99年2 月22日以「其他原因（
    資產管理公司債務無法納入協商）」為由而協商不成立結案
    ，此有豐銀行99年6 月3 日陳報狀附卷可稽（見本院卷第
    49至57頁）。
  (三)又聲請人具狀聲請更生，雖據提出財產及收入狀況說明書、
    債權人清冊、財團法人金融聯合徵信中心當事人綜合信用報
    告、前置協商不成立通知書、本院98年度司執明字第62209
    號執行命令、本院98年度司執宿字第61970 號執行命令、96
    及97年度財政部臺北市國稅局綜合所得稅各類所得資料清單
    、財產歸屬資料清單、勞工保險被保險人投保資料表（明細
    ）、勞工保險職業傷病住院申請書及行政院衛生署臺北醫院
    診斷證明書等件影本為證（見本院卷第13至35頁），惟關於
    其主張每月向友人陳倪慧林還款12,000元、每月支出醫療費
    2,000 元等情，並未提出任何證據以資證明，致本院無從審
    酌聲請人所舉之各項支出是否真實。本院乃於民國99年5 月
    20 日 裁定命聲請人補正，且該裁定業於99年5 月25日向聲
    請人送達，有送達證書在卷可稽（見本院卷第59頁），惟迄
    本件裁定時止，聲請人迄今猶未補正，顯然其怠於配合法院
    進行各項程序，已違反協力義務，實難認有債務清理之誠意
    。
  (四)復按消費者債務清理條例之立法目的，係為使不幸陷入經濟
    困境之人得以清理債務、重建生活，並在清理過程中能保有
    符合人性尊嚴之最低基本生活，而非維持債務人過去慣常之
    寬逸生活，是於評估債務人是否有不能清償或履行原協商方
    案是否顯有重大困難時，並非由聲請人任意主張其基本生活
    費用之數額，否則將造成揮霍無度以致清償能力降低，反而
    易使更生程序無從進行。查本件依聲請人提出之財產及收入
    狀況說明書記載，聲請人每月薪資為20,000元，而聲請人既
    負債大於資產，本應較一般人更節約支出，節省開銷，故應
    以行政院主計處公布之99年度臺北縣每人每月最低生活費用
    為10,792元（包括食、衣、住、行等費用在內）計算聲請人
    之生活必要支出，始為合理。是以聲請人每月薪資20,000元
    ，扣除必要支出費用10,792元後，尚有餘額9,208 元可供運
    用，已足支付豐銀行所提出每月繳款7,073 元之還款方案
    ，自難認其有不能清償債務或有不能清償之虞之情事，是其
    更生之聲請，不符合消費者債務清理條例第3 條所定之要件
    。
四、綜上所述，本件聲請人每月收入既足以維持基本生活，及履
    行債權人提出之協商條件，且聲請人年僅44歲（55年生，見
    本院卷第20頁身分證影本），距勞動基準法第54條強制退休
    年齡65歲尚有21年之工作期間，並非無清償債務之可能，尚
    難認聲請人有不能清償債務之情事或有不能清償之虞之情形
    ，聲請人復未依本院裁定之內容予以補正，則其聲請本件更
    生，自不應准許，爰依前揭條文，裁定如主文。
五、另聲請人如仍認豐銀行所提前置協商還款條件過苛，惟聲
    請人既有固定之收入，而仍有清償債務之能力，自非不得再
    與其債權銀行進行協商，俾便求得適當之履債方式以資解決
    紛爭，併予指明。
六、至於聲請人所預納之郵務送達費2,040元，則待本件更生聲
    請事件確定後，如尚有剩餘郵資餘額，再予檢還聲請人，附
    此敘明。
中    華    民    國    99    年    7     月    30    日
                  民事第二庭  法      官  張筱琪
上為正本係照原本作成
如不服本裁定，應於裁定送達後10日內，以書狀向本院提出抗告
，並繳納抗告費新臺幣1千元
中    華    民    國    99    年    7     月    30    日
                              書  記  官  連思斐

司法院資訊處製作；財團法人民間司法改革基金會備份。
